臺灣新竹地方法院民事簡易判決
111年度竹北簡字第471號
原      告  陳淑琴  
訴訟代理人  陳佳函律師                    
複代理人    陳建宏  
被      告  劉彩甄  
被      告  胡明道  
上列當事人間請求損害賠償事件，經本院於民國111年10月20日
言詞辯論終結，判決如下：
    主 　　 文
被告劉彩甄應給付原告新臺幣肆萬柒仟零參拾捌元，及自民國一
一一年二月八日起至清償日止，按年息百分之五計算之利息。
被告胡明道應給付原告新臺幣柒萬肆仟玖佰捌拾捌元，及自民國
一一一年一月二十九日起至清償日止，按年息百分之五計算之利
息。
原告其餘之訴駁回。
訴訟費用由被告劉彩甄負擔百分之十四、被告胡明道負擔百分之
二十二，餘由原告負擔。
本判決第一項至第二項得假執行。
    事實及理由
壹、程序方面：
    按因侵權行為涉訟者，得由行為地之法院管轄；共同訴訟之
    被告數人，其住所不在一法院管轄區域內者，各該住所地之
    法院俱有管轄權，但依第4條至前條規定有共同管轄法院者
    ，由該法院管轄，民事訴訟法第15條第1項、第20條分別定
    有明文。本件原告請求被告連帶給付損害賠償等事件，主張
    其於新竹地區，透過通訊軟體LINE，遭詐欺而依詐欺集團成
    員指示，分別於新竹地區匯款至被告帳戶，屬因侵權行為涉
    訟，是本件共同侵權行為地為本院轄區，依前揭規定，本院
    就本件訴訟自有管轄權。　   
貳、實體方面：
一、原告主張：
㈠、被告劉彩甄、胡明道能預見其所有之帳戶交付他人使用，他
    人極可能將該帳戶自行或轉由他人作為犯罪使用，以供詐欺
    犯罪所得款項匯入，仍各自為下列提供其所有之帳戶予詐欺
    集團成員使用，以此幫助他人實行詐欺取財犯罪之行為：㈠
    被告劉彩甄將其申設之國泰世華商業銀行(下稱國泰世華銀
    行)000000000000帳號之金融卡及密碼，交付姓名年籍均不
    詳之詐騙集團成員使用，嗣原告遭自稱銀行貸款專員、玉山
    客服主任等詐騙集團成員，佯稱原告帳目下多出1筆貸款，
    依指示操作取消云云，原告分別於①110年7月6日18時11分匯
    款新臺幣（下同）29,988元、②同日18時14分匯款29,988元
    、③同日18時45分匯款34,099元，共匯94,075元至被告劉彩
    甄上開國泰世華銀行帳戶內；㈡被告胡明道於110年7月2日某
    時許，將其申設之台北富邦商業銀行新營分行（下稱富邦銀
    行）帳號00000000000000號帳戶金融卡及密碼交付真實姓名
    年籍不詳之詐騙集團成員，供該集團犯罪使用。致原告於11
    0年7月6日16時40分許，遭佯裝為貸款公司專員之詐騙集團
    成員欺騙，以多申請1筆貸款，須前往自動櫃員機解除等語
    ，致其陷於錯誤，於①110年7月6日18時38分匯款99,988元、
    ②同日18時43分匯款49,988元，共匯149,976元至被告胡明道
    富邦銀行帳戶內，嗣原告察覺有異始驚覺遭詐欺而報警處理
    。原告因此受有財物損失合計244,051元，又原告因被告上
    開行為，造成精神上極大壓力，身心俱疲，請求被告賠償精
    神慰撫金100,000元等語。為此，爰依民法第184條、第185
    條規定提起本件訴訟等語。
㈡、訴之聲明：
　⒈被告2人應連帶給付原告344,051元，及自起訴狀繕本送達翌
    日起至清償日止，按年息5%計算之利息。
　⒉訴訟費用由被告連帶負擔。　
二、被告答辯：
㈠、被告劉彩甄：
　　當時因為父親過世，我急著找工作，看到手機的資訊，對方
    是作耳塞的，對方說要提供卡片密碼才能把材料寄給我，那
    時候我的帳戶只剩幾百元，提款卡的功能只有提款。那時候
    沒有想太多就把國泰世華銀行000000000000號帳戶、提款卡
    、密碼交給他人，有款項進來我的帳戶，很快又轉走了，我
    什麼錢都沒有拿到，刑事案件不起訴處分，不需要賠償原告
    ，對原告訴之聲明沒有意見。
㈡、被告胡明道：
  ⒈原告請求的金額，我無法接受，原告被詐騙，但是我沒有拿
    到錢。我的銀行紀錄要辦貸款不好申辦，我收到簡訊，留電
    話給對方，對方跟我聯絡，對方說要幫我作銀行的進出入紀
    錄。金融卡的功能是提款，轉帳、存款。那時候急於用錢，
    沒有想那麼多，我有懷疑金融卡為什麼可以做銀行的進出入
    紀錄。曾有貸款經驗，我知道貸款不需要交提款卡，交完提
    款卡後，我不知道我的帳戶有很多錢進出，是事後銀行打電
    話跟我說我的帳戶被設定為警示帳戶，我沒有領過銀行的錢
    。
  ⒉答辯聲明：
　　請求駁回原告之訴。
三、兩造不爭執事項：
㈠、被告劉彩甄有將其申設之國泰世華銀行000000000000帳號之
    金融卡及密碼交付年籍不詳之詐騙集團成員。被告胡明道於
    110年7月2日某時許，將其申設之台北富邦商業銀行新營分
    行帳號00000000000000號賬戶金融卡及密碼交付真實姓名年
    籍不詳之詐騙集團成員，供該集團犯罪使用。
㈡、原告對被告劉彩甄提告刑事詐欺案件經臺灣彰化地方檢察署
    檢察官110年度偵字第11377號、110年度偵字第12004號不起
    訴處分；原告對被告胡明道提告刑事詐欺案件經臺灣臺南地
    方檢察署檢察官110年度偵字第21067號不起訴處分、臺灣高
    等檢察署臺南檢察分署110年度上聲議字第1963號處分駁回
    原告所提再議。
四、本件爭點：
㈠、被告二人是否有故意、過失？被告二人是否有與詐騙集團共
    同不法侵害原告之權利？
㈡、原告請求被告返還受詐騙之金額244,051元、精神慰撫金100,
    000元，有無理由？
五、法院之判斷：
㈠、原告主張遭自稱銀行貸款專員、玉山客服主任等詐騙集團成
    員，佯稱原告帳目下多出1筆貸款，依指示操作取消云云，
    致原告陷於錯誤，先後於110年7月6日匯款94,075元至劉彩
    甄上開國泰世華銀行帳戶，及詐欺集團成員另佯稱多申請貸
    款1筆，需前往自動櫃員機解除云云，致其陷於錯誤，於110
    年7月6日陸續匯款149,976元至胡明道上開富邦銀行帳戶等
    情，提出存款交易明細、台南地檢署檢察官110年度偵字第2
    1067號不起訴處分書為證(本院111年度竹北司簡調字第9號
    卷(下稱調字卷)第21-30頁)，及本院依職權函查國泰世華銀
    行關於被告劉彩甄之客戶往來資料、台北富邦銀行關於被告
    胡明道之存戶存款明細，有國泰世華銀行存匯作業管理部11
    1年9月21日國世存匯作業字第1110166433號函及富邦銀行11
    1年9月30日北富銀新營字第1110000068號函在卷可佐(本院
    卷第73-75頁、第79-85頁)；原告對被告劉彩甄提告涉犯刑
    事詐欺案件經臺灣彰化地方檢察署(下稱彰化地檢署)檢察官
    110年度偵字第11377號、110年度偵字第12004號不起訴處分
    ；原告對被告胡明道所提告刑事詐欺案件經臺灣臺南地方檢
    察署（下稱台南地檢署）檢察官110年度偵字第21067號不起
    訴處分，臺灣高等檢察署臺南檢察分署110年度上聲議字第1
    963號處分駁回原告所提再議等情，有上開不起訴、駁回再
    議處分書在卷可按（本院卷第17-21頁、第29-35頁、第45-4
    9頁），復經本院調取彰化地檢署110年度偵字第11377號(下
    稱11377號卷)、第12004號卷宗(下稱第12004號卷)、台南地
    檢署110年度偵字第21067號卷、臺灣高等檢察署臺南檢察分
    署110年度上聲議字第1963號卷宗查明，亦為被告所不爭執
    ，原告前開主張堪信為真實。
㈡、按因故意或過失，不法侵害他人之權利者，負損害賠償責任
    。數人共同不法侵害他人之權利者，連帶負損害賠償責任。
    不能知其中孰為加害人者亦同。民法第184條第1項前段、第
    185條第1項分別定有明文。過失為注意之欠缺，民法上所謂
    過失，以其欠缺注意之程度為標準，可分為抽象的過失、具
    體的過失，及重大過失三種。應盡善良管理人之注意 (即依
    交易上一般觀念，認為有相當知識經驗及誠意之人應盡之注
    意) 而欠缺者，為抽象的過失，應與處理自己事務為同一注
    意而欠缺者，為具體的過失，顯然欠缺普通人之注意者，為
    重大過失。故過失之有無，抽象的過失，則以是否欠缺應盡
    善良管理人之注意定之，具體的過失，則以是否欠缺應與處
    理自己事務為同一之注意定之，重大過失，則以是否顯然欠
    缺普通人之注意定之，苟非欠缺其注意，即不得謂之有過失
    (最高法院42年台上字第865號民事判例意旨參照)。又民事
    共同侵權行為，不以有意思聯絡為必要，數人間之行為，苟
    為損害之共同原因，即為行為關聯共同，足成立共同侵權行
    為（最高法院67年台上字第1737號民事判例意旨參照）。
㈢、原告於前述時間遭詐欺集團成員詐騙，而匯款至被告上開銀
    行帳戶，已如前述。被告劉彩甄警詢中稱：於110年6月30日
    在通訊軟體LINE上看到兼職廣告，認識自稱「耳塞招募曹小
    姐」女子，經對方表示招募兼職人員，留言中談到寄帳戶補
    貼金，總共提供名下4本銀行帳戶(臺灣中小企業銀行、中國
    信託銀行、陽信銀行及國泰世華銀行)之金融卡郵寄給對方
    ，將密碼以LINE方式傳給對方其係用LINE與對方聯繫等語(
    彰化地檢署110年度偵字第12004號卷第21-23頁)；被告胡明
    道警詢中稱：110年7月1日許，在我的手機上看到遠東貸款
    專案的廣告，用SKYPEOUT網路電話00-00000000，加入對方
    自稱是「李政育」的LINE，對方自稱是永邦國際資產有限公
    司，可協助信用貸款，我向他表示要貸款50萬元，對方表示
    要信用評估需要雙證件影本、3家銀行存摺封面影本，餘額
    收據及金融卡正卡，總共提供我名下中華郵政、國泰世華銀
    行、富邦銀行的金融卡給詐騙集團使用，直接將金融卡密碼
    以LINE電話告知對方，對方說為了要讓我的帳戶看起來比較
    好看，要幫我存錢進去再領出，所以需要我提供密碼，這樣
    比較好跟銀行貸款，結果帳戶就被凍結等語(臺南地檢署210
    67號卷附彰化縣警察局田中分局警卷，被告胡明道筆錄，台
    南地檢署110年度營偵字第1789號卷第17頁背面）。被告劉
    彩甄本院審理稱：擔任倉管，目前31歲，79年次，高中畢業
    ，從高一就一邊實習，一邊工作，之前找工作，老闆不會要
    求交提款卡、密碼等語；被告胡明道則稱：擔任汽車銷售業
    務，71年年次，目前40歲，專科畢業，有貸款經驗，貸款不
    需要交提款卡予他人等語（本院卷第104-105頁），被告劉
    彩甄之帳戶提款卡並無法以提款卡直接辦理貸款或作為實名
    制購物品之功能，有國泰世華商業銀行存匯作業管理部函可
    佐（本院卷第73頁）。被告劉彩甄、胡明道均為年滿二十歲
    之成年人是以依其知識經驗及能力，當可知悉金融帳戶係供
    個人資金流通使用，除與個人之財產權益相關外，亦將影響
    其個人社會信用評價，具有強烈之屬人性及隱私性，政府機
    關、新聞媒體對於詐騙集團使用金融帳戶向不特定多數人詐
    騙金錢亦有長期宣導及報導披露，已屬眾所周知之事，一般
    人均不會輕易揭露金融帳戶資訊，遑論交付提款卡及密碼予
    他人使用，被告劉彩甄僅因兼職人員帳戶補貼金；被告胡明
    道則為辦理貸款，即輕率將系爭帳戶存簿、提款卡及密碼交
    付予詐騙集團成員使用，供詐騙集團利用系爭帳戶詐騙原告
    於①110年7月6日18時11分匯款29,988元、②同日18時14分匯
    款29,988元、③同日18時45分匯款34,099元，共匯94,075元
    至被告劉彩甄國泰世華銀行帳戶內；另於④110年7月6日18時
    38分匯款99,988元、⑤同日18時43分匯款49,988元，共匯149
    ,976元至被告胡明道富邦銀行帳戶內，被告二人明顯欠缺善
    良管理人之注意，而有過失，且為造成原告損害之共同原因
    ，分別與詐欺集團屬行為關聯共同，分別構成共同侵權行為
    而分別與詐欺集團成員負連帶損害賠償責任。
㈣、原告主張本案被告間應就其全部損害負連帶責任云云。惟查
    ，原告未舉證證明本案被告2人間就原告分別匯款至各被告
    之金融帳戶之詐欺行為，有共同犯意聯絡及行為分擔，尚難
    認本案被告彼此間為共同侵權行為人，原告主張被告應就其
    匯款至各被告所有之金融帳戶之款項，連帶負損害賠償責任
    ，難認可採，應予駁回。　
㈤、按不法侵害他人之身體、健康、名譽、自由、信用、隱私、
    貞操，或不法侵害其他人格法益而情節重大者，被害人雖非
    財產上之損害，亦得請求賠償相當之金額，民法第195 條第
    1項前段定有明文。原告雖主張因受被告詐欺，精神受有損
    害，請求精神慰撫金10萬元；然被告之詐騙行為乃不法侵害
    原告之財產，並非不法侵害原告之身體、健康、名譽、自由
    、信用、隱私、貞操，或其他人格法益而情節重大之情形，
    核與上開規定得請求賠償之非財產上損害即精神慰撫金不合
    。又受詐欺所為之意思表示係意思表示不健全，尚非完全欠
    缺意思自主決定之可能，與受強暴脅迫而為意思表示之精神
    不自由情形，係屬有間，亦不得擴張解釋該條規定之要件而
    認原告之自由權受有不法侵害，是原告主張因被告之前揭不
    法侵害行為而受有非財產上損害，請求被告賠償精神慰撫金
    10萬元，為無理由，應予駁回。
㈥、原告對於本件損害之發生，亦與有過失：
    又按損害之發生或擴大，被害人與有過失者，法院得減輕賠
    償金額或免除之，民法第217條第1項定有明文。此項規定之
    目的，在謀求加害人與被害人間之公平，故在裁判上法院得
    以職權減輕或免除之(最高法院85年台上字第1756號民事判
    例意旨參照)。經查，原告陳稱：高中畢業，為科技廠技術
    員，18歲即開始工作，當時錢是跟銀行貸款，我當初要開刀
    ，對方謊稱銀行那邊有問題，他說我的貸款有錯誤，要求我
    把錢匯回去。當初打電話來的電話號碼跟銀行的電話號碼相
    同，只是02變成886 ，我當下沒有想那麼多，打電話來的人
    自稱是銀行的客服主任，當下時間點已經是下午六點多。對
    方說我的貸款的錢每個月要清償的金額有錯，他們要進行例
    行公事，要求把錢還回去。當下說匯款，因為一次匯款不能
    超過多少萬等語（本院卷第105頁），衡諸現今社會詐騙集
    團橫行，遭詐騙事件層出不窮，電視新聞、報章媒體多年來
    均對此類事件多所報導及分析，政府及警政機關亦常製作相
    關宣導影片，希冀社會大眾提高注意可疑事件，如有疑問請
    多加利用警政機關之反詐騙專線電話，避免受騙而遭受損害
    。原告為滿二十歲之成年人，且有相當社會工作經驗，竟未
    向貸款銀行查證，即逕自多次轉帳至不同之私人帳戶內，其
    就本件詐欺案顯與有過失，過失程度為二分之一，是以原告
    得請求被告給付之金額均減輕50%，較為妥當，則原告得對
    被告劉彩甄請求賠償金額為47,038元【計算式：(29,988+29
    ,988+34,099=94,075)x50%=47,038元(元以下四捨五入，下
    同)】；原告得對被告胡明道請求賠償金額為74,988元【計
    算式：(99,988+49,988=149,976)x50%=74,988元】。
㈦、末按給付無確定期限者，債務人於債權人得請求給付時，經
    其催告而未為給付，自受催告時起，負遲延責任。其經債權
    人起訴而送達訴狀，或依督促程序送達支付命令，或為其他
    相類之行為者，與催告有同一之效力。遲延之債務，以支付
    金錢為標的者，債權人得請求依法定利率計算之遲延利息。
    但約定利率較高者，仍從其約定利率。應付利息之債務，其
    利率未經約定，亦無法律可據者，週年利率為百分之5。民
    法第229條第2項、第233條第1項、第203條亦有明文。本件
    原告請求自起訴狀繕本送達（被告劉彩甄、胡明道分別於11
    1年2月7日、111年1月28日收受送達，見調字卷第43、44頁)
    翌日起即被告劉彩甄、胡明道分別於111年2月8日、111年1
    月29日起，均至清償日止，按年息5%計算之利息，為有理由
    ，應予准許。
㈧、綜上所述，原告依侵權行為之法律關係，分別請求被告劉彩
    甄給付47,038元及111年2月8日起至清償日止，按年息5%計
    算之利息；被告胡明道給付74,988元，及自111年1月29日起
    至清償日止，按年息百分之5計算之利息，為有理由，應予
    准許；逾此範圍之請求，為無理由，應予駁回。。
六、本件原告勝訴部分，係依民事訴訟法第427條第1項規定適用
    簡易訴訟程序，所為被告敗訴判決，應依民事訴訟法第389
    條第1項第3款規定，應依職權宣告假執行。
七、本件判決基礎之事證已臻明確，兩造其餘之攻擊防禦方法及
    所舉證據，經審酌後核與判決結果不生影響，爰不一一論列
    。
八、據上論結，本件原告之訴為一部有理由、一部無理由，依民
    事訴訟法第79條、第85條第1項、第389條第1項第3款，判決
    如主文。
中　　華　　民　　國　　111 　年　　11 　　月　23　　日
                  竹北簡易庭法　　　官　林麗玉
以上正本係照原本作成。
如對本判決上訴，須於判決送達後20日內向本院提出上訴狀。併
繳納上訴審裁判費。
中　　華　　民　　國　　111 　年　　11 　　月　 23　　日
                            書  記  官　郭春慧